臺灣高等法院刑事判決　　　　　　　 100年度上訴字第2319號
上　訴　人　臺灣板橋地方法院檢察署檢察官
被　　　告　胡景梅
選任辯護人　鍾儀婷律師
上列上訴人因被告胡景梅被訴毒品危害防制條例案件，不服臺灣
板橋地方法院100年度訴緝字第92號，中華民國100年5月24日第
一審判決（起訴案號：臺灣板橋地方法院檢察署99年度偵字第
21534號），提起上訴，本院判決如下：
    主  文
上訴駁回。
    理  由
一、本件上訴人上訴意旨係就原審判決被告胡景梅(下稱被告)無
    罪部分，即被告被訴如起訴書附表二編號8所示事實部分上
    訴，其餘部分或未據當事人上訴，或據被告上訴後撤回上訴
    (詳本院卷第170頁被告胡景梅撤回上訴聲請書)而告確定。
    又檢察官、被告及辯護人均未對本判決下述所引用供述證據
    及非供述證據之證據能力表示意見，迄至言詞辯論終結前亦
    未聲明異議(詳本院卷第141頁背面至第143頁背面)，本院審
    酌上開供述及證據資料，於陳述作成或取得時之情況，均無
    違法不當或證明力明顯過低之瑕疵；監聽錄音及其譯文均屬
    合法取得、製作之證據，認為以之作為證據均屬適當，並經
    於審判期日，將各該證據提示並告以要旨，使檢察官、被告
    、辯護人均有辯明及辯論之機會，進而踐行合法調查證據程
    序，因認均具有證據能力，核先敘明。
二、公訴意旨略以；被告於99年6月4日凌晨4時33分與潘宏哲通
    完話，並向其購得重量約1/2兩之甲基安非他命後，因潘宏
    哲不斷向被告催討購毒價款，被告即於當日晚間8時許，前
    往桃園縣楊梅鎮富岡火車站附近，出售價值新台幣（以下同
    ）4,000元之甲基安非他命予彭治平以牟利，並以其販賣所
    得支付向潘宏哲購毒之部分價款(惟事後被告仍因故未支付)
    ，因認被告涉犯毒品危害防制條例第4條第2項之販賣第二級
    毒品罪等語。
三、按犯罪事實應依證據認定之，無證據不得認定犯罪事實；不
    能證明被告犯罪者，應諭知無罪之判決，刑事訴訟法第154
    條第2項、第301條第1項分別定有明文。認定不利於被告之
    事實，須依積極證據，苟積極證據不足為不利被告事實之認
    定時，即應為有利於被告之認定，更不必有何有利之證據；
    認定犯罪事實所憑之證據，雖不以直接證據為限，間接證據
    亦包括在內，然而無論直接或間接證據，其為訴訟上之證明
    ，須於通常一般之人均不致有所懷疑，而得確信其為真實之
    程度者，始得據為有罪之認定，倘其證明尚未達到此一程度
    ，而有合理之懷疑存在時，事實審法院復已就其心證上理由
    予以闡述，敘明其如何無從為有罪之確信，因而為無罪之判
    決，尚不得任意指為違法，最高法院著有30年度上字第816
    號、76年度台上字第4986號判例可資參照。另按刑事訴訟法
    第156條第2項規定，被告雖經自白，仍應調查其他必要之證
    據，以察其是否與事實相符。立法目的乃欲以補強證據擔保
    自白之真實性；亦即以補強證據之存在，藉之限制自白在證
    據上之價值。而所謂補強證據，則指除該自白本身外，其他
    足資以證明自白之犯罪事實確具有相當程度真實性之證據而
    言。雖其所補強者，非以事實之全部為必要，但亦須因補強
    證據與自白之相互利用，而足使犯罪事實獲得確信者，始足
    當之，有最高法院74年臺覆字第10號判例可佐。
四、公訴人認被告涉犯上揭罪行，無非係以被告於警詢及偵查中
    之自白、本院99年度聲監字第489 號通訊監察書及通訊監察
    錄音譯文各1份及扣案之搭配門號0000000000號行動電話1支
    （內含SIM卡1張）為主要論據。上訴意旨則以「被告於偵查
    中供述『後來99年6月4日潘宏哲來向我要他第2次賣我半兩
    安非他命的錢，所以我才在當天晚上6點多從鶯歌出門，晚
    上8 點多到楊梅，出一部分安非他命給彭治平，拿了大概
    4,000 元左右，所以沒有錢還潘宏哲』等語(詳99偵21534號
    卷第214頁偵查筆錄)，核與共同被告潘宏哲供稱：『在99年
    5月31日及99年6月1日通話的那一次交付17.5公克的安非他
    命給胡景梅之後，胡景梅並沒有馬上付錢，所以我才會在6
    月4日打電話向胡景梅催討…至於第2次我拿給她安非他命的
    錢我都沒有拿到』等語相符(詳同上偵卷第175、210頁偵查
    筆錄)，且證人彭治平亦到庭證述應該有在富岡火車站向被
    告購買毒品等語(詳原審卷二第16頁筆錄)，並有99年6月4日
    通聯譯文乙份在卷可稽，是被告於99年6月4日販賣第2級毒
    品予彭治平乙事，應堪認定。又共同被告潘宏哲稱：『因她
    (即胡景梅)說她經濟很拮据，她說她賣的方面比較在行，所
    以她叫我幫她調毒品讓她去賣』等語，足徵被告經濟能力不
    足，常以先調取毒品後付款之方法，以利其販賣毒品獲取利
    益，原審僅以被告未支付已取得之價金予潘宏哲等情，認與
    常理有違，並未敘明被告如何與『常情』相違之實質推論理
    由，顯有違誤」等語，認被告有上揭起訴事實所載時地販賣
    甲基安非他命4,000元予彭治平之事實。
五、訊據被告堅決否認有於上揭時地販賣第二級毒品甲基安非他
    命4,000元予彭治平之犯行，辯稱：關於此部分，伊在原審
    已告訴原審法官是伊記錯，伊並無拿4,000元的甲基安非他
    命賣給彭治平，伊於99年6月1日向潘宏哲拿的17,000元那次
    ，是伊自己要吃的，伊弟弟也要吃，伊1克可以吃2天，大約
    2、3次(詳本院卷第52頁正、背面筆錄)等語；被告於原審供
    稱：伊販賣甲基安非他命給彭治平的次數只有3次，就是如
    起訴書附表二編號5至7所示，編號8部分伊是有向潘宏哲買
    了半兩甲基安非他命，是伊自己使用，沒有從中賣4,000元
    給彭治平，關於彭治平部分，伊記得就是賣過他3次，在警
    詢、偵查中伊有陳述對於出賣時間、地點記不太得了，所以
    才會說有從潘宏哲賣伊的甲基安非他命中賣4,000元給彭治
    平，這部分是伊記錯了等語(詳原審卷一第88頁筆錄)。經查
    ：
(一)被告於警詢中係供稱：伊有販賣安非他命予彭治平，時間伊
    忘了，地點均在彭治平楊梅富岡住所，重量1兩，價錢40,00
    0元，約有2-3次等語（詳99年度偵字第21534號卷第11頁反
    面筆錄），並未提及曾販賣價值4,000元之甲基安非他命予
    彭治平，故被告警詢中之上揭供述，並不能據以認定被告有
    自白其於99年6月4日20時許在楊梅富岡火車站附近販賣4,00
    0元甲基安非他命予彭治平之事實。嗣被告於偵查中雖供陳
    ：99年6月4日潘宏哲向伊要他第2次賣伊半兩甲基安非他命
    的錢，所以伊才在當晚6點多從鶯歌出門，晚上8點多到楊梅
    ，出一部份給彭治平，拿了大約4,000元左右等語（詳99 年
    度偵字第21534號卷第214頁筆錄），然被告業於原審審理及
    本院準備程序中否認上揭偵查中自白之真實性，有如前述，
    則被告該偵查中之自白既與其警詢及法院審理中之供述相左
    ，該自白顯有瑕疵，而難遽信。
(二)被告於99年6月4日18時7分50秒許，曾以自己使用之0000000
    000號行動電話撥打至0000000000號彭治平友人使用之行動
    電話，談話中間，由當時在場之彭治平以同一支電話與被告
    對談，被告先稱：「喂!哥哥，我昨天去你家敲門ㄝ」，阿
    平(即彭治平)回稱：「小梅ㄛ，我睡著了，你這麼久沒來，
    他們都走掉了」，被告再稱：「我等一下過去ㄛ」，阿平回
    稱：「我沒有錢ㄝ」，被告回稱：「我等一下過去，我拿電
    話跟網路的都有帶」，阿平始回稱「我半小時到家」等語，
    此固有被告承認為真實及公務員合法取得之通訊監察譯文1
    份在卷可參（詳99年度偵字第21534號卷第91頁），然被告
    於上揭通話中並未談及與彭治平碰面之目的為何？雖被告有
    稱伊等一下過去，伊拿電話及網路的都有帶等語，惟此供述
    內容，尚不能據以證明被告係帶毒品甲基安非他命前往彭治
    平家，且彭治平聽到被告要過去，當場於電話中表示伊沒有
    錢，則上揭被告與彭治平電話通聯之內容真意為何，雖不甚
    明確，但應尚不足據以認定被告與彭治平在電話中已達成販
    賣或購買第2級毒品甲基安非他命之合意，應堪認定。上開
    電話通聯紀錄，除無販賣甲基安非他命事宜之對話外，於後
    續通聯紀錄中，亦未見被告與彭治平有再通聯之紀錄(詳同
    上偵卷第91頁至第94頁)，足見尚不能證明被告嗣後確有與
    彭治平碰面。從而，上揭語意內涵尚有不明之通訊監察譯文
    ，尚不能資為證明本件販賣第2級毒品犯罪事實確有相當程
    度之真實性，自不能據為被告不利之認定。
(三)證人彭治平於警詢中稱：「(問：共向小梅(即胡景梅)之女
    子購買毒品共幾次？地點？數量？價錢為何？)我共向小梅
    購買安非他命3次，在我前租屋處楊梅鎮○○街新加坡社區
    內，每次購買1兩之安非他命，價錢為4萬元」等語(詳同上
    偵卷第100、101頁筆錄)；於原審審理中到庭經被告辯護人
    詰問時證稱：「(問：99年6月4日你有無向胡景梅購買毒品
    ？)應該沒有。我在(桃園縣楊梅鎮○○○街(橫山街)那裡住
    了2個月左右，是在99年過年期間住在那邊」、「(請提示99
    偵21534卷第100、101頁警詢筆錄，請回想向胡景梅購買3次
    甲基安非他命之時間、地點？)就是我在湖山街租房子的這2
    個月期間，大約是99年1、2月，就是過年前後的2個月左右
    。」、「(請提示同上偵卷第214頁，胡景梅在偵查中自白在
    99年6月4日晚上8時許在楊梅賣了約4千元的安非他命給你，
    有無此事？)我印象裡面沒有，因為一般我跟她交易的金額
    大概是6千就是8分之1(兩)，1萬1千是四一(4分之1)，半兩2
    萬，1兩4萬，沒有1萬7的。」、「(你有與胡景梅約在富岡
    火車站附近交易毒品過？)應該有吧!但時間我不記得，但機
    會不大，因為火車站就在我家附近，胡景梅直接到我家裡來
    就可以了，不用約在火車站，不過應該是有。」、「(依你
    於99年4月30日警詢所述，你在之前有跟胡景梅購買過3次甲
    基安非他命，後來你有無再向胡景梅購買過甲基安非他命？
    )應該有，大概1次，那是她到我家來，我印象中沒有拿錢。
    」等語(詳原審卷第15至17頁筆錄)。依證人彭治平於警詢及
    原審中之上開供述及證述，就其向被告購買毒品之時間，係
    證述於99年1、2月間，與本件起訴事實所指時間迥異；就購
    買之數量與價格，亦均無如本件起訴書所指之4,000元量的
    甲基安非他命者；就購買地點亦大部分係在彭治平的家裡，
    經詢及有無在富岡火車站交易時，先稱應該有吧，但機會不
    大，直接到家裡就可以，不用約在火車站，不過應該是有等
    推測、否定、再推測之口氣；經詢及警詢所供向被告購買3
    次甲基安非他命後，有無再向胡景梅購買之例時，則稱大概
    有1次，但印象中沒有拿錢等語；經綜合判斷彭治平上揭供
    述，不論雙方買賣之時間、地點、數量與金錢均與本件起訴
    事實不同，其餘部分反覆不一之證述，亦不能據以佐證證明
    被告與彭治平有本件起訴事實之販賣合意或毒品之交付，自
    不適合作為佐證被告上揭偵查中自白是否與事實相符之證據
    。
(四)證人彭治平於本院審理中復到庭結證稱：「有向被告拿過安
    非他命，但不是販賣的」、「以我在板橋地院作證的時候為
    準」、「(問：是否記得最後1次跟胡景梅拿毒品的地點、金
    額及毒品數量分別為何？)應該是在我家，金額、數量不記
    得了。」、「（問：是否記得99年4月29日被搜索的事？）
    是的」、「(問：被搜索以後有沒有跟胡景梅買過？)四月份
    以後，我的經濟條件不好，如果胡景梅有給我，應該也是送
    ，因為我沒有錢可以給她。」等語(詳本院卷第137頁背面至
    138頁正面、第141頁正、背面筆錄)，依證人彭治平上揭證
    詞及其確於99年4月29日12時55分經警持台灣桃園地方法院
    核發之搜索票至桃園縣楊梅鎮富豐里5鄰伯公崗229之14號住
    處搜索之事實(詳同上偵卷第95頁背面警詢筆錄所載)觀之，
    被告在99年4月29日以後，如果有交付少量甲基安非他命予
    證人彭治平時，亦屬未交付金錢之贈送，而與本件起訴事實
    所述時間，在楊梅富岡火車站附近買賣交付4,000元價量之
    甲基安非他命之事實相去甚遠，益見起訴或上訴意旨稱證人
    彭治平之證述與被告上揭偵查中有瑕疵之不利於己之自白相
    符云云，尚非可採。
(五)另被告於99年6月1日凌晨4時33分許與潘宏哲通話後，向潘
    宏哲購得重量約1/2兩之甲基安非他命，然未當場支付價款
    ，嗣後亦始終未支付上揭購買甲基安非他命價金，潘宏哲因
    此於99年6月4日打電話向胡景梅催討等節，固據證人潘宏哲
    於警詢及偵查中證述明白，並有被告與潘宏哲在99年6月4日
    以0000000000號行動電話與被告0000000000號行動電話之通
    聯錄音譯文2通及簡訊譯文3通在卷可查（詳99年度偵字第
    21534號卷第140、175頁、第89-91頁），然上揭電話通聯譯
    文及電話簡訊譯文，僅能證明被告有於99年6月1日凌晨4時
    33分之後有向潘宏哲購買半兩之甲基安非他命，且價金未付
    ，潘宏哲因而於同年6月4日向被告催討價金及2人於是日晚
    上10時許相約見面之事實，尚不能據以證明或佐證被告有於
    99年6月4日20時許在楊梅富岡火車站附近販賣4,000元價量
    之甲基安非他命給彭治平，應甚明確。
六、綜上所述，被告固曾於偵查中自白渠於於99年6月4日晚上8
    時許在楊梅販賣價值約4,000元之甲基安非他命予彭治平之
    犯行，惟該被告於偵查中不利於己之自白，就販賣毒品構成
    要件事實之具體販賣毒品時間、地點、毒品數量及價金等內
    容，以及何時與彭治平達成販賣毒品之意思合致？何時、何
    處完成毒品及價金之交付等與成立販賣第2級毒品既遂有重
    要關聯之事項，均未見檢察官舉出足資證明被告在偵查中自
    白之犯罪事實，確具有相當程度真實性之證據為其佐證。起
    訴及上訴意旨所指之證據，經與被告反覆不一、顯有瑕疵之
    偵查中自白互相利用結果，除被告有販賣得利之動機或需求
    得到佐證外，尚無法使本院得到被告有本件全部犯罪構成要
    件事實之確信程度，自均無從作為被告有本件販賣毒品犯行
    之補強證據，被告此偵查中不利於己之自白，既查無其他必
    要證據足資佐證確與事實相符，依刑事訴訟法第156條第2項
    規定，自不得作為被告有罪判決之唯一證據。此外，亦查無
    其他積極證據足以證明被告確有於上揭時、地販賣甲基安非
    他命予彭治平之犯行，揆諸首開說明，不能證明被告此部分
    犯罪，自應為被告無罪之諭知。原審經調查審理結果，依法
    採證、認定，諭知被告無罪判決，核其證據之取捨、採認與
    判斷，均屬適法，並無違誤，檢察官上訴指摘原審判決不當
    ，為無理由，其上訴應予駁回。
據上論斷，應依刑事訴訟法第368條，判決如主文。
本案經檢察官黃柏齡到庭執行職務。
中    華    民    國  100    年    11    月    10    日
            刑事第二十五庭審判長法  官  黃瑞華
                                法  官  陳恆寬
                                法  官  高玉舜
以上正本證明與原本無異。
如不服本判決，應於收受送達後10日內向本院提出上訴書狀，其
未敘述上訴之理由者並得於提起上訴後10日內向本院補提理由書
（均須按他造當事人之人數附繕本）「切勿逕送上級法院」。
刑事妥速審判法第9條：
除前條情形外，第二審法院維持第一審所為無罪判決，提起上訴
之理由，以下列事項為限：
一、判決所適用之法令牴觸憲法。
二、判決違背司法院解釋。
三、判決違背判例。
刑事訴訟法第 377 條至第 379 條、第 393 條第 1 款之規定，
於前項案件之審理，不適用之。
                                書記官  丁淑蘭
中    華    民    國   100    年    11    月    10    日